臺灣高雄地方法院民事判決　　　　　　　 94年度訴字第270號
原　　　告　乙○○
訴訟代理人　張榮作律師
被　　　告　甲○○
　　　　　　　　　　　34號
當事人間請求損害賠償事件，本院民國94年5月5日言詞辯論終結
，判決如下：
  主  文
被告應給付原告新台幣壹佰捌拾萬貳仟壹佰捌拾貳元，及自民國
94年1月5日起至清償日止，按週年利率5%計算之利息。
原告其餘之訴駁回。
訴訟費用由被告負擔十分之七，餘由原告負擔。
本判決第一項於原告以新台幣陸拾萬元為被告供擔保後，得假執
行。
原告其餘假執行之聲請駁回。
  事實及理由
壹、程序事項
    按，訴狀送達後，原告不得將原訴變更或追加他訴，但擴張
    或減縮應受判決事項之聲明者，不在此限，民事訴訟法第25
    5條第1項第3款定有明文。原告起訴原請求被告給付新台幣
    （下同）2,628,228元，及自起訴狀繕本送達之翌日起至清
    償日止，按週年利率5%計算之利息；嗣於起訴狀繕本送達後
    ，於本院審理中當庭減縮為請求被告給付2,602,182元，及
    自起訴狀繕本送達之翌日起至清償日止，按週年利率5%計算
    之利息，核屬減縮應受判決事項之聲明，依上開法條之規定
    ，應予准許。
貳、實體事項
一、原告主張：
（一）被告於92年10月14日凌晨2時14分許，酒後騎乘車牌號碼
      OGB-916號機車，沿高雄縣大寮鄉○○路東往西方向行駛
      ，行經該路686巷口欲左轉時，因酒後注意力渙散及超速
      行駛且搶先左轉而未讓直行車先行，致疏未注意而撞及原
      告所騎乘，沿大寮路由西往東方向直向行駛而來之車牌號
      碼為XXS-432號機車，致使原告倒地後，受有頭部外傷合
      併腦震盪、左眼頓挫傷、左眼皮撕裂傷、左腓股骨折等傷
      害，更失憶2個月，現今記憶力及智力仍受影響，爰依侵
      權行為之法律關係請求被告賠償原告所受之損失。
（二）原告所受之損害如下：
    (1)增加生活上之需要部分：
      原告因本件車禍事件所花費之醫藥費用共計為42,281元；
      大小便座椅為2,499元；機車拖吊費為500元；救護車費用
      為1,200元；休學被扣繳之學雜費為5,502元；受傷期間，
      原告母親辭去工作24小時看護原告，共6個月，看護費以
      每天2,000元計算，共360,000元；上開金額總計共為412,
      582元。
    (2)減少勞動能力之部分：
      原告受傷時，為輔英護專5年級學生，因本件車禍事故，
      被迫休學，無法於當年畢業，導致1年無法工作，依行政
      院勞工委員會公告之基本工資15,840元計算，則原告得請
      求喪失勞動力部分之金額共為190,800元。
    (3)精神慰撫金部分：
      原告年值青春，卻因本件車禍事故，導致受有頭部外傷合
      併腦震盪、左眼頓挫傷、左眼皮撕裂傷、左腓股骨折等傷
      害，更失憶2個月，現今記憶力及智力仍受影響，而左眼
      骨折，眼球下陷，傷及視神經，至今將近1年，在以左眼
      視物時，仍有一條黑影，嚴重影響視覺，且左眼眼眶骨斷
      裂變形，致眼球下陷，雖經手術，左眼仍僅有右眼之3分
      之1大，二眼現為大小眼，且左眼日後亦有失明之可能，
      更令時值青春之原告難以接受，而原告因本件車禍腦震盪
      ，曾昏迷多時，醒來後有失憶現象，智力大受影響，未來
      將無法再如正常人一般上廁所，精神上、肉體上之種種痛
      苦皆因被告酒醉駕車之疏忽所致，被告個人不守法律，竟
      造成原告一輩子身體及精神上極大之傷害，一生之幸福、
      就業、身體各方面皆深受影響，且達到無法完全復原之程
      度，原告之痛苦，實在無法言喻，且被告事後不僅無絲毫
      悔改之意，並將過失完全推給原告，更令原告難以接受，
      精神上之折磨與挫折，實無法平復，請求被告賠償原告精
      神慰撫金2, 000,000元，以資慰藉。
    (4)以上請求之金額，共計為2,603,382元。
（三）爰依侵權行為之法律關係請求被告賠償原告上開金額。並
      聲明：被告應給付原告2,603,382元，及自起訴狀繕本送
      達翌日起至清償日止，按週年利率5%計算之利息；並願供
      擔保，請准宣告假執行。
二、被告則以：對原告主張之上開事實，除就精神慰撫金之部分
    請求本院審酌是否過高以外，就其餘部分均不爭執，惟仍聲
    明：原告之訴駁回。
三、經查，原告主張之上開事實為被告所不爭執；且被告於92年
    10 月14日凌晨2時14分，酒後騎乘車牌號碼OGB-916號機車
    ，沿高雄縣大寮鄉○○路東往西方向行駛，行經該路686巷
    口欲左轉時，因酒精濃度過量注意力渙散及超速行駛，且違
    規跨越分向限制線搶先左轉，未讓直行車之原告先行，致疏
    未注意而撞及原告所騎乘，沿大寮路由西往東方向直向行駛
    而來之車牌號碼為XXS-432號機車，致原告倒地後，受有頭
    部外傷合併腦震盪、左眼頓挫傷、左眼皮撕裂傷、左腓股骨
    折之傷害等情，有原告主張引用之本院刑事庭93年交簡第
    102 號公共危險案件中之道路交通事故現場圖（參見高雄縣
    政府警察局林園分局刑事偵查卷第14頁）、長庚紀念醫院診
    斷證明書（參見本院93年鳳調126號卷第11、12、13頁）、
    台灣省高屏澎區車輛行車事故鑑定委員會鑑定意見書（同上
    卷第15、16頁）、台灣省車輛行車事故覆議鑑定委員會鑑定
    意見書（同上卷第17、18頁）等證據在卷可稽；而被告上開
    過失傷害犯行業經本院刑事庭以本院93年交簡第102號公共
    危險案件判處有期徒刑4月，如易科罰金，以300元折算1日
    確定在案，業據本院依職權調取上述刑事卷宗查明屬實，原
    告主張被告有上開不法侵害其權利之事實，自足認定屬實。
四、按，「因故意或過失，不法侵害他人之權利者，負損害賠償
    責任。」；「不法侵害他人之身體或健康者，對於被害人因
    此喪失或減少勞動能力或增加生活上之需要時，應負損害賠
    償責任。」；「不法侵害他人之身體、健康、名譽、自由、
    信用、隱私、貞操，或不法侵害其他人格法益而情節重大者
    ，被害人雖非財產上之損害，亦得請求賠償相當之金額。」
    ，民法第184條第1項前段、第193條第1項、第195條第1項前
    段分別定有明文。原告因被告上開不法行為致受有上開傷害
    ，自得依上開法條之規定請求被告賠償其財產上及非財產上
    之損害。
五、茲就原告請求之各項損害賠償是否准許，分別審核如下：
（一）醫療費用及增加生活上之需要部分
      (1)醫療費用部分：
        原告受上開傷害後，被送至聖若瑟醫院急救，嗣轉至長
        庚紀念醫院接受治療，及出院後（即自11月1日起至12
        月1日止）自行至韋德藥局購買外傷所息須之外敷用藥
        ，所花費之醫療費用共計42,881元，業據其提出聖若瑟
        醫院掛號費收據1紙、聖若瑟醫院救護車費用項目單1紙
        、長庚紀念醫院醫療費用收據共121紙、韋德藥局統一
        發票二紙等為證，並為被告所不爭執，原告此部份之主
        張，自足以認為屬實，其此部份之請求，為有理由，應
        予准許。
      (2)看護費部分：
        按被害人因受傷需人看護，而由親屬看護時，雖無現實
        看護之支付，亦未受支付之請求，但此出於親情所為勞
        力之支出，非不得評價為金錢，且不因擔任看護之親屬
        本身是否職業看護而異，否則無異使加害人得以因此享
        受免於賠償之恩惠，故應衡量比照僱用職業看護之情形
        ，認被害人受有相當於支付職業看護費之損害，得向加
        害人請求賠償，始符公平理念。原告主張其因本件車禍
        由其母親看護共6個月，看護費用以每天2,000元計算，
        共計為360,000元，為被告所不爭執。而本院參酌原告
        受有頭部外傷合併腦震盪、左眼撞凹骨折、視神經及顏
        面神經受損、左腓股骨折等傷害，其傷勢不可謂不輕，
        且經長庚紀念醫院精神科臨床心理報告指出，原告受上
        開傷害後，注意力算術能力、抽象思考能力、視動能力
        偏低，若參照學歷能力，功能有明顯退化的傾向，概念
        形成能力偏低（輕度障礙）、思考較固著、缺乏彈性（
        輕度障礙），在其他部分，具有躁病的症狀傾向，亦呈
        現較多疑的現象，有長庚紀念醫院94年2月16日精神科
        臨床心理報告1份在卷可參，顯見，原告縱於身體狀況
        康復後，其心理上仍需有人陪伴及輔導，自仍有看護之
        必要，故原告主張看護費用為360,000元，應屬適當及
        必要，其此部份之請求，為有理由，應予准許。
      (3)其他雜支項目部分：
        本件事故發生後，因原告騎乘之上開機車毀損，需請機
        車行將機車脫離現場之拖吊費500元、原告因傷所需之
        大小便座椅費用2,499元、原告因傷休學致被扣繳之學
        雜費5,502元，共計8,501元，業據原告提出祥泰機車行
        開立之收據、杏一醫療用品統一發票、輔英學雜費收執
        聯各1紙為證，並為被告所不爭執，其此部分之請求，
        為有理由，應予准許。
      (4)綜上金額計算，原告得請求支出醫療費用及增加生活上
        之需要部分之金額，總計為411,382元。
（二）減少勞動能力之部分：
      (1)按，「民法第一百九十三條條第一項所謂減少勞動能力
        ，乃指職業上工作能力一部之滅失而言，故審核被害人
        減少勞動能力之程度時，自應斟酌被害人之職業、智能
        、年齡、身體或健康狀態等各種因素」（參照最高法院
        85年度台上字第2140號判決要旨）。次按，「雖被害人
        於受傷時，尚屬年幼，而未具有謀生能力，然其將來成
        年時，依通常情形必有之。此種將來之謀生能力，如由
        於身體或健康現在受有侵害，致預期有減少之情形時，
        於現在非不得向加害人為損害賠償之請求；至其損害賠
        償額，因被害人將來之職業現在不可預知，當可斟酎其
        資質、性格、及其家庭狀況，與其他情形以認定之（參
        照最高法院72年度台上字第1550號判決要旨）。
      (2)原告於本件車禍發生時，就讀於輔英護專之事實，為兩
        造所不爭執，故可推測其將來應從事護理之相關工作，
        而護理工作乃需具備較高之注意力、觀察力、穩定之性
        格及耐心，而原告因本件車禍傷害後，注意力算術能力
        、抽象思考能力、視動能力偏低，若參照學歷能力，功
        能有明顯退化的傾向，概念形成能力偏低（輕度障礙）
        、思考較固著、缺乏彈性（輕度障礙），在其他部分，
        具有躁病的症狀傾向，亦呈現較多疑的現象，有長庚紀
        念醫院經常科臨床心理報告1份在卷可稽，故原告因本
        件車禍事故所造成之傷害，顯有影響其勞動能力之虞，
        其勞動能力受有減損，應堪可認定。從而，原告主張因
        本件車禍事件無法順利畢業，致有1年無法工作，而請
        求依行政院勞工委員會公告之基本工資15,840元計算1
        年無法工作之勞動損失，共計190,800元，應屬適當。
        其此部份之請求，為有理由，應予准許。
（三）精神慰撫金部分：
      查，原告年值青春，卻因本件車禍事故而受有頭部外傷合
      併腦震盪、左眼頓挫傷、左眼皮撕裂傷、左腓股骨折等傷
      害，且因左眼眶骨折，眼球下陷，致需經手術取出頭骨骨
      片，將其移植入左眼窩以重建眼眶缺損，縱手術完成後，
      外觀上仍清楚可見其眼部曾受之傷害，以女性愛美之天性
      考量，原告身體外觀有明顯之創傷痕跡，必使其自信心大
      受影響，參以長庚紀念醫院精神科測試結果，原告之注意
      力、算術能力、抽象思考能力、視動能力偏低，若參照學
      歷能力，功能有明顯退化的傾向，概念形成能力偏低（輕
      度障礙）、思考較固著、缺乏彈性（輕度障礙），在其他
      部分，具有躁病的症狀傾向，亦呈現較多疑的現象，足認
      原告因本件車禍所受精神、心理上痛苦極為嚴重，再審酌
      原告發生車禍時，係五專在學學生身分，名下並無任何財
      產；被告為國中畢業，以包裝理貨員為業，93年度薪資所
      得為303,083元，名下則無其他財產等情，有昇樺金屬工
      業有限公司出具之在職證明書（參見高雄地方法院檢察署
      93年度執字第4888號卷）、本院依職權查詢之稅務電子閘
      門財產所得調件明細表1紙等附卷可稽，故本院審酌兩造
      上開身分、地位、經濟能力、原告精神及肉體上痛苦等一
      切情狀，認原告請求被告賠償精神慰撫金二百萬元尚屬過
      高，而應以1,200,000元為適當公允，其此部份之請求，
      應予准許；至其逾此部分之請求，尚屬無據，應予駁回。
（四）綜上金額計算，原告得向被告請求之金額合計共為1,802,
      182元（計算式為：411,382+190,800+1,200,000＝1,802,
      182）。
六、綜上所述，原告依侵權行為法律關係請求被告給付之上開金
    額及利息，於原告請求被告給付1,802,182元，及自起訴狀
    繕本送達翌日即94年1月5日起至清償日止，按週年利率5%計
    算之利息部分，為有理由，應予准許；至其逾此部分之請求
    ，為無理由，應予駁回。
七、原告陳明願供擔保，聲請宣告假執行，經核其勝訴部分，合
    於法律之規定，爰酌定相當之擔保金額准許之；至於原告其
    餘假執行之聲請，因訴之駁回而失所依附，不應准許，應併
    予駁回。
八、據上論結，原告之訴為一部有理由、一部無理由，依民事訴
    訟法第79條、第390條第2項，判決如主文。
中　　華　　民　　國　　94　　年　　5　　月　　19　　日
                  民事鳳山分庭法　官　郭文通
正本係照原本作成。
如對本判決上訴，須於判決送達後20日內向本院提出上訴狀。
中　　華　　民　　國　　94　　年　　5　　月　　19　　日
                                書記官　李崑良
